臺灣臺中地方法院刑事判決　　　　　　　96年度易字第1576號
公　訴　人　臺灣臺中地方法院檢察署檢察官
被　　　告　乙○○
　　　　　　　　　　（現另案於臺灣臺中監獄執行中）
上列被告因竊盜等案件，經檢察官提起公訴（九十六年度偵字第
二一八六號、第三三四二號、第四八四五號），本院判決如下：
    主    文
乙○○無罪。
    理    由
一、公訴意旨略以：被告乙○○明知同案被告丙○○所駕駛使用
    之車牌號碼OX－5123號之自用小客車，係同案被告丙○○於
    民國九十五年十二月二十七日凌晨六時三十分許，在臺中縣
    東勢鎮○○街與第六橫街街口附近所竊取（起訴書誤以行竊
    時間為九十五年十二月二十日凌晨五時許，行竊地點在臺中
    縣東勢鎮○○街二０二巷二六號前，同案被告丙○○此部分
    竊盜犯行，業經本院於九十六年七月五日判處有期徒刑八月
    確定），屬來路不明之贓物，竟仍基於收受贓物之犯意，而
    於九十五年十二月二十七日上午七時十分許，在苗栗縣卓蘭
    鄉○○路六號住處，向同案被告丙○○借用上開自用小客車
    而收受之，並商請同案被告丙○○於同日上午駕駛上開車輛
    搭載其前至本院開庭，因認被告乙○○涉有刑法第三百四十
    九條第一項之收受贓物罪嫌等語。
二、按犯罪事實應依証據認定之，無証據不得認定犯罪事實；又
    不能證明被告犯罪者，應諭知無罪之判決；刑事訴訟法第一
    百五十四條第二項、第三百零一條第一項分別定有明文。本
    件公訴人認被告乙○○涉有刑法收受贓物之罪嫌，無非係以
    被告乙○○供承明知同案被告丙○○所駕駛之前揭車牌號碼
    OX－5123號之自用小客車係屬來路不明之贓車而仍搭乘等情
    為其主要論據。
三、查前揭車牌號碼OX—5123號自用小貨車，係被害人丁○○所
    有使用，並於九十五年十二月二十七日凌晨六時三十分許，
    在臺中縣東勢鎮○○街與第六橫街街口附近為同案被告丙○○先以不詳之方式撬壞車門進入車內，再撿取車主丁○○置
    於車上之螺絲起子一支，撬開該部汽車之鑰匙電源插孔，發
    動引擎駛離現場而竊取等情，已據同案被告丙○○於本院訊
    問時供承不諱（見本院卷第一０三頁、第一０五頁），核與
    被害人丁○○於警詢及偵查中指證汽車遭竊取之被害情節大
    致相符（見東警偵字第０九五００二五四五八號卷第九頁至
    第一０頁，偵字第二一八六號卷第二一頁），復有贓物認領
    保管單、臺中縣警察局車輛協尋（尋獲）電腦輸入單、車輛
    車牌失竊作業－查獲車輛認可資料及員警查獲時拍攝之照片
    等件附卷（見東警偵字第０九五００二五四五八號卷第一七
    頁至第二四頁、第二六頁至第二七頁），暨同案被告丙○○
    於前揭車牌號碼OX－5123號自用小客車車內所撿取使用之螺
    絲起子一支扣案可資佐證，足認該車牌號碼OX—5123號自用
    小客車係為贓物無訛。另被告乙○○確有商請同案被告丙○○駕駛該部自用小客車搭載其至本院出庭應訊，其於搭乘前
    即已經由同案被告丙○○之告知，得悉該部自用小客車係同
    案被告丙○○所竊取之贓物等情，亦據被告乙○○及同案被
    告丙○○咸於本院供述綦詳（見本院卷第一五五頁、第一０
    三頁），是被告乙○○於主觀上已明知該車係同案被告丙○○所竊取而有贓物之認識，亦無疑義。
四、惟按刑法第三百四十九條第一項收受贓物罪所稱之「收受」
    ，係指無償取得或持有贓物之行為，為贓物罪之概括規定，
    凡與贓物罪有關，不合於搬運、寄藏、故買、牙保贓物，而
    其物因他人財產犯罪已成立贓物之後，有所「收受」而取得
    或持有者均屬之。是以收受贓物罪，行為人主觀上除對於該
    物係他人財產犯罪所得之贓物有所認識外，更須具備實際支
    配掌握該物之客觀持有行為，始足當之。倘行為人並未實際
    管領持有贓物，縱因從事竊盜之人使用贓物結果，而使行為
    人間接獲得生活上之便利，然行為人既無收受持有贓物之客
    觀行為，即與收受贓物罪之構成要件不相合致。本件同案被
    告丙○○於前述時、地，竊取該部車牌號碼OX－5123號自用
    小客車後，該車即始終在其駕駛掌控之下，並未移由被告乙○○支配使用，此情已據被告乙○○及同案被告丙○○於警
    詢、偵查中均陳述甚明（見東警偵字第０九五００二五四五
    八號卷第二頁至第八頁，偵字第二一八六號卷第一０頁至第
    一二頁）。嗣後同案被告丙○○雖駕駛該部贓車搭載被告乙○○外出欲至本院開庭，惟被告乙○○僅受載於該車前排乘
    客座，實際駕車管領贓車之人仍為同案被告丙○○，是以被
    告乙○○並未經由竊車者即同案被告丙○○之交付行為，而
    實際支配掌握該部贓車，縱其主觀上已明知該車係同案被告
    丙○○所竊取而有贓物之認識，客觀上仍難認有何收受之行
    為可言，揆諸前揭說明，尚不得遽以刑法之收受贓物罪責相
    繩。
五、綜上所述，被告乙○○主觀上雖對於前揭車牌號碼OX－5123
    號自用小客車係同案被告丙○○財產犯罪所得之贓物有所認
    識，但其並未具備實際支配掌握該物之客觀持有行為，依前
    揭法律規定意旨，即與刑法第三百四十九條第一項收受贓物
    罪之構成要件並未相合致。此外，本院復查無其他積極之事
    證，足認被告確有公訴人所指之收受贓物犯行，既不能證明
    被告犯罪，依上開刑事訴訟法之規定，自應對被告乙○○為
    無罪判決之諭知。
據上論斷，應依刑事訴訟法第三百零一條第一項，判決如主文。
本案經檢察官甲○○到庭執行職務。
中　　華　　民　　國　　96　　年　　8 　　月　　16　　日
                  刑事第一庭  法  官  陳思成
上正本證明與原本無異。
如不服本判決，應於送達後十日內向本院提出上訴狀（須附繕本
），上訴於臺灣高等法院臺中分院。
                              書記官  張宏清
中　　華　　民　　國　　96　　年　　8 　　月　　16　　日
